【裁判字號】    99,消債聲,172
【裁判日期】    991215
【裁判案由】    聲請免責
【裁判全文】
臺灣高雄地方法院民事裁定           99年度消債聲字第172號
聲  請  人  洪瑜君
債  權  人  兆豐國際商業銀行股份有限公司
法定代理人  王榮周
代  理  人  李俊仁
債  權  人  華南商業銀行股份有限公司
法定代理人  王濬智
代  理  人  許方如
債  權  人  國泰世華商業銀行股份有限公司
法定代理人  汪國華
代  理  人  廖建傑
債  權  人  台新國際商業銀行股份有限公司
法定代理人  蔡孟
上列當事人因消費者債務清理事件，聲請免責，本院裁定如下：
    主  文
聲請人即債務人洪瑜君不免責。
    理  由
一、按，法院為終止或終結清算程序之裁定確定後，除別有規定
    外，應以裁定免除債務人之債務；法院裁定開始清算程序後
    ，債務人有薪資、執行業務所得或其他固定收入，而普通債
    權人之分配總額低於債務人聲請清算前二年間，可處分所得
    扣除自己及依法應受其扶養者所必要生活費用之數額者，法
    院應為不免責之裁定，但債務人證明經普通債權人全體同意
    者，不在此限；債務人有下列各款情形之一者，法院應為不
    免責之裁定，但債務人證明經普通債權人全體同意者，不在
    此限：一、於七年內曾依破產法或本條例規定受免責；二、
    隱匿、毀損應屬清算財團之財產，或為其他不利於債權人之
    處分；三、捏造債務或承認不真實之債務；四、因浪費、賭
    博或其他投機行為，致財產顯然減少或負擔過重之債務，而
    生開始清算之原因；五、於清算聲請前一年內，已有清算之
    原因，而隱瞞其事實，使他人與之為交易致生損害；六、明
    知已有清算原因之事實，非基於本人之義務，而以特別利於
    債權人中之一人或數人為目的，提供擔保或消滅債務；七、
    隱匿、毀棄、偽造或變造帳簿或其他會計文件之全部或一部
    ，致其財產之狀況不真確；八、故意於財產及收入狀況說明
    書為不實之記載，或有其他故意違反本條例所定義務之行為
    ，消費者債務清理條例第132 條、第133 條、第134 條分別
    定有明文。又消費者債務清理制度並非在使債務人恣意消費
    所造成之債務，轉嫁予債權人負擔，債務人免責制度，應在
    鼓勵勤勞誠實之債務人，而非縱容債務人奢侈浪費，倘債務
    人於聲請清算前之相當期間內，利用信用金融之機會，恣意
    為非屬通常生活所需之鉅額消費或作奢侈性、浪費性之消費
    ，而不在意日後履行返還之能力，反而算計消費者債務清理
    條例中之免責制度，濫用清算程序以規避其應負擔之償還責
    任，自與消費者債務清理條例之立法本旨有違。
二、經查：
（一）聲請人前依消費者債務清理條例之規定聲請更生，經本院
      97年度消債更字第515 號裁定准予進行更生程序，後因聲
      請人所提更生方案未經債權人可決，經98年度消債清字第
      134 號裁定開始清算程序，嗣管理人已於最後分配完結時
      ，向本院提出關於分配之報告，經本院以98年度司執消債
      清字第99號裁定終止清算程序，有前開裁定在卷可稽。
（二）聲請人95、96年度所得分別為新台幣（下同）407,027 元
      、436,014 元，平均每月所得各約33,919元、36,335元，
      有其綜合所得稅各類所得資料清單可憑（97年度消債更卷
      第515 號，下稱消債更卷第18至19頁）。而聲請人所陳報
      聲請更生（清算）前2 年每月個人必要生活費用及一名未
      成年子女之扶養費共44,192元，有聲請人提出之更生事件
      財產及收入狀況報告書為憑。據此，聲請人於聲請更生（
      清算）前2 年之收入顯不足支付其個人必要生活費用及扶
      養費。從而，本件並無債權人之分配總額低於聲請人聲請
      清算前2 年間，可處分所得扣除自己及依法應受其扶養者
      所必要生活費用之數額，即無消費者債務清理條例第133
      條所定應裁定不免責之事由，合先敘明。
（三）然聲請人所積欠之債務，多係信用卡、現金卡及信用貸款
      債務，其自民國93年4 月持台新國際商業銀行股份有限公
      司（下稱台新銀行）發行之現金卡預借現金新台幣150,00
      0 元；復於94年2 月以華南商業銀行股份有限公司（下稱
      華南銀行）發行之現金卡預借現金計105,500 元，此有上
      開銀行提出之陳報狀、現金卡貸還款交易明細表在卷可稽
      （本院卷第16至21頁），足徵聲請人於斯時起即需以現金
      卡預借現金支應支出，惟聲請人於93年開始以現金卡大筆
      預借現金之同時，竟仍持台新銀行信用卡持續為超出其生
      活必要程度而屬奢侈之消費，如聲請人持台新銀行信用卡
      於93年4 月24日至燦坤實業股份有限公司消費14,300元、
      隔日復至該公司消費9,88 4元（分7 期）、18,438元（分
      6 期）；93年7 月間至西海岸活蝦公司、瑞成金銀珠寶有
      限公司、明谷通信企業股份岡山中山公司、冒煙的橋墨西
      哥餐廳等消費金額計達13,443元；93年8 月保險費給付達
      20,000元，有台新銀行所檢具聲請人之信用卡消費明細資
      料在卷可稽（本院卷第16至17頁），核其消費內容亦顯逾
      一般日常生活之合理花費，是聲請人確有過度享受、浪費
      奢侈之情形，堪與認定。綜上所述，聲請人在明知其收入
      不豐之情形下，仍多次持台新銀行等信用卡、現金卡持續
      向銀行辦理預借現金過度擴張信用，且在未完全清償先前
      所積欠債務之情形下，猶未撙節開銷，據實控制支出，避
      免不必要之花費以降低負債，仍於餐廳等處從事逾越其生
      活必需之消費，則其恣意花費任令債務增加至難以負擔而
      終致不能清償，自堪認係因奢侈、浪費之行為而導致負擔
      過重之債務。此外，相對人又無法證明其業經普通債權人
      全體之同意，則依上說明，聲請人即不得免責，爰裁定如
      主文。
中    華    民    國    99    年    12    月    15    日
              民事第四庭    法      官  郭文通
上為正本係照原本作成。
如不服本裁定，應於裁定送達後10日內，以書狀向本院提出抗告
，並繳納抗告費新臺幣1,000元。
中    華    民    國    99    年    12    月    15    日
                            書  記  官  黃琬婷

司法院資訊處製作；財團法人民間司法改革基金會備份。
